【裁判字號】    89,交簡上,14
【裁判日期】    890713
【裁判案由】    過失傷害
【裁判全文】
臺灣宜蘭地方法院刑事判決                         八十九年度交簡上字第一四號
    上  訴  人  臺灣宜蘭地方法院檢察署檢察官
    被      告  乙○○
右列上訴人因被告過失傷害案件，不服本院羅東簡易庭中華民國八十九年七月十三日
八十九年度羅交簡字第五二號之第一審判決（起訴案號八十九年偵字第七０二號）提
起上訴，本院判決如左：
    主  文
上訴駁回。
    事  實
一、乙○○於民國八十九年二月三日駕駛車號ＢＫ—八二一０號自用小客貨車，沿宜
    蘭縣蘇澳鎮○○○路由台北往蘇澳方向行駛，同日下午二時四十分許行駛至前揭
    路段濱海路與頂寮路口時，本應注意汽車行駛至交岔路口時不得超車並應減速慢
    行、且行車時應注意車前狀況而隨時採取必要之安全措施，而依當時情形，天候
    晴、日間有自然光線、視距良好路面無缺陷、並無不能注意之情，竟疏未注意，
    貿然於前述交岔路口右側超越前方由丁○○駕駛之Ｑ四—一０六號中型貨車，致
    與沿對向車道行駛欲左轉進入頂寮路而於上揭交岔路口提前左轉未讓迎面直行車
    先行之由丙○○騎乘車號ＲＥＢ—八五０號機車發生碰撞，造成丙○○受有右股
    骨開放性粉碎性骨折、骨盆多處骨折之傷害。乙○○於肇事後，犯罪未被發覺前
    報警處理，並向前往現場處理之警員自承肇事自首自願接受裁判。
二、案經丙○○訴由宜蘭縣警察局移送臺灣宜蘭地方法院檢察署檢察官偵查起訴。
    理  由
一、訊據被告固坦承有駕駛前述車輛行經上開路段與被害人丙○○所騎乘之機車發生
    碰撞，造成被害人受有如事實欄所述之傷害，惟否認有於交岔路口超車之情，辯
    稱當時因前方貨車偏向路中心行駛，伊乃右閃，並非右側超車云云。查右揭事實
    業據被害人丙○○指訴被告駕車撞及其所騎乘之機車致其受傷等情綦詳，並有道
    路交通事故調查報告表、現場圖、照片及財團法人天主教靈醫會羅東聖母醫院診
    斷證明書一紙足稽。
二、按汽車行經交岔路口時不得超車；又汽車行駛時，駕駛人應注意車前狀況，並隨
    時採取必要之安全措施。道路交通安全規則第一百零一條第一款、第九十四條第
    三項定有明文。經查，被告自承駕車行經前述路段之內側車道，而肇事後被告車
    輛之左前輪係停止於車道線上、而右前輪已於外車道之車道上，此有道路事故交
    通調查報告表及現場圖足憑；且車禍發生時被告車輛恰與本來行駛於其前方之貨
    車並排，業經證人丁○○於本院調查時結證稱「‧‧‧我看到車禍時被告車是在
    我的右方‧‧‧」等語屬實，足見被告當時確係右側超車無訛，若僅如被告所辯
    係「右閃」云云，被告應僅需將車頭稍稍偏右即可，何需將整台車輛駛入外側車
    道，是被告所辯尚非可採。再者，被告於現場遺留之煞車痕長約十五點三公尺，
    有現場圖繪可查，對照一般公路汽車煞車距離、行車速度對照表觀之，雖可見當
    時車速約係每小時五十公里至五十五公里間，然被告當時車輛係因最後撞及路邊
    行人道而停止，且尚因機車卡於輪下並與地面產生刮地痕，此均有照片及現場圖
    可參，顯見被告當時車速應不止五十五公里，而未減速慢行且注意車前狀況甚為
    明顯。是被告駕駛前揭車輛，行經上述交岔路口，自應注意首揭規定，且依當時
    情形，並無不能注意之情，竟疏未注意，貿然未注意車前狀況及減速慢行而於交
    岔路口右側超車，致與對向沿上揭路段行駛欲左轉進入頂寮路而於上揭交岔路口
    提前左轉未讓迎面直行車先行之由丙○○騎乘車號ＲＥＢ—八五０號機車發生碰
    撞，造成丙○○受有前述傷害，其行為顯有過失，且被告之過失行為於傷害結果
    有因果關係。況本件車禍經送臺灣省基宜區車輛行車事故鑑定委員會鑑定結果亦
    採相同看法，此有上述委員會八十九年十二月五日基宜鑑字第八九０六七四號函
    附鑑定意見書足參。雖告訴人丙○○騎乘上揭機車，行經前述交岔路口欲左轉，
    卻提前左轉且未讓直行車先行，對於損害之發生與有過失，然此僅能作為民事上
    減免賠償之依據，尚不能持之以為刑事責任上卸責之論據，亦予敘明。
二、核被告所為係犯行法第二百八十四條第一項前段之過失傷害罪。被告於肇事後犯
    罪未被發覺前，報警處理向前往處理之警員自承肇事自首接受裁判，業經現場處
    理警員甲○○到庭證述明確，應依法減輕其刑。原審以被告事證明確，依刑事訴
    訟法第四百四十九條第一項前段、刑法第二百八十四條第一項前段、第六十二條
    前段、第四十一條、罰金罰鍰提高標準條例第一條前段、第二條，量處被告拘役
    五十五日，並諭知易科罰金之折算標準，其認事用法均無不合，量刑亦屬妥適。
    上訴人以原審量刑過輕據以提起上訴，並無理由，應予駁回。
據上論斷，應依刑事訴訟法第四百五十五條之一第一項、第三項、第三百六十八條判
決如主文。
本案經檢察官林慧到庭執行職務。
中      華      民      國         九十         年    三    月    一    日
                                  臺灣宜蘭地方法院刑事第二庭
                                      審判長法  官
                                            法  官
                                            法  官
右正本證明與原本無異。
不得上訴。


司法院資訊處製作；財團法人民間司法改革基金會備份。
